【裁判字號】    92,訴,563
【裁判日期】    921205
【裁判案由】    誣告
【裁判全文】
臺灣臺南地方法院刑事判決                          九十二年度訴字第五六三號
    公  訴  人  臺灣台南地方法院檢察署檢察官
    被      告  甲○○
右列被告因誣告案件，經檢察官提起公訴（九十二年度偵字第四四０三號），本院判
決如左：
    主  文
甲○○意圖他人受刑事處分，向該管公務員誣告，累犯，處有期徒刑柒月。
    事  實
一、甲○○（原名周德仁）前於民國八十六、八十九年間，因犯詐欺、背信罪，分別
    經台灣高等法院台南分院以八十六年度上易字第一三二六號、八十九年度上易字
    第二六０號判處有期徒刑三月、十月，並定應執行刑為有期徒刑十一月確定，甫
    於九十年六月十一日執行完畢，仍不知悔改，明知自己未親眼目睹乙○○竊取其
    妻巢玉梅所有之腳踏車一輛（以下簡稱系爭腳踏車），且無法確認該腳踏車是否
    魏某所竊，竟意圖使乙○○受刑事處罰，於九十二年一月二十日上午十時許，向
    臺南縣警察局永康分局三組偵查員對乙○○提出告訴，誣稱：於九十一年十二月
    十一日晚上八時三十分許，目睹乙○○在永康市○○○路二號之一竊取系爭腳踏
    車，伊於當場及九十一年十二月十三日上午十時許，在同址曾向乙○○催討，乙
    ○○置之不理等語，向該分局誣告乙○○涉嫌竊盜，經警報請台灣台南地方法院
    檢察署檢察官偵查，始查知上情。
二、案經台灣台南地方法院檢察署檢察官自動檢舉偵查起訴。
    理  由
一、訊據被告甲○○固供認於上述警詢中，以前揭陳述告訴乙○○竊盜之事實，惟矢
    口否認有何誣告之犯行，辯稱：除了系爭腳踏車外，還有冷氣、廚具、電鑽等物
    ，乙○○迄今均未返還，系爭腳踏車本來鎖在台南縣永康市○○○路二號之一屋
    內牆邊，定係遭乙○○竊取始迄未查獲，伊沒有誣告云云。經查：
  (一)按誣告罪之成立，以意圖他人受刑事處分虛構事實而向該管公務員申告為要件，
    告訴人所訴事實不能證明其係屬實，在對於被訴人為不起訴處分或無罪判決確定
    者，固不能謂告訴人因此即應負誣告罪責，然此必以告訴人有出於誤會或懷疑被
    訴人有此事實，或對事實誇大其詞而為申告之情形，始足當之，若告訴人以自己
    親歷被害事實，堅指被訴人有犯罪行為，指名向該管公務員告訴，經不起訴處分
    或無罪判決，認被訴人無此犯罪事實者，即不能謂告訴人不應負誣告罪責，最高
    法院三十二年上字第一八四號判例可資參照。
  (二)被告於九十二年一月二十日向台南縣警察局永康分局三組偵查員指訴案外人乙○
    ○竊取伊妻巢玉梅所有系爭腳踏車之事實，業據被告供承在卷，且有上開分局三
    組詢問筆錄附卷可稽，被告確實有向偵查犯罪職權之該管公務員指訴其親眼目賭
    乙○○竊取系爭腳踏車至明。
  (三)次查，系爭腳踏車乃被告妻子巢氏所有，原置放於前被告所有台南縣永康市○○
    ○路二號之一號房屋內（以下簡稱拍賣房屋），惟被告因積欠華僑商業銀行台南
    分行股份有限公司（以下簡稱華僑銀行）債務未為清償，經華僑銀行以本院八十
    九年度促字第二００五八號支付命令為執行名義聲請強制執行（起訴書誤載乙○
    ○為聲請人），由乙○○代理其子魏國庭拍定取得，本院執行法官並於九十一年
    十二月十一日下午二時四十分許會同被告及魏國庭執行點交，系爭腳踏車亦為執
    行法院點交當日應自拍賣房屋內清出之物品，是日魏國庭並經徵得被告同意後雇
    請府安搬家公司將被告置放於拍賣房屋內之物品搬運至永康市○○路一二七號被
    告之住所等節，為被告及證人乙○○所一致供陳之事實，並有卷附本院八十九南
    院鵬執簡字第一九０三八號函文一件、通知暨執行筆錄各二份、華僑銀行強制執
    行聲請狀、點交切結等文件可稽。證人乙○○證稱：九十一年十二月十一日點交
    當天被告也有到場，執行筆錄是全部搬完後才簽的，當初房屋裡面的家具，是直
    接搬到被告家，伊請搬家公司直接搬到被告鹽行路家裡，不知道有無經過被告點
    收，保管清單是書記官當場在拍賣房屋內製作的，不確定腳踏車有否搬過去，但
    點交現場是空的，沒有東西了等語；證人即府安搬家公司員工林世鴻於偵查中證
    稱：書記官、法官點交後，渠等再將東西搬到鹽行路債務人家，那天並沒有搬一
    台腳踏車，伊只搬屋內的東西等語，參諸卷附執行案件保管清單內雖有系爭腳踏
    車之記載，但該紙清單未經任何人士簽名以負保管責任，足見系爭腳踏車等物品
    ，未於點交過程為妥適之交接保管，是被告指稱懷疑系爭腳踏車於九十一年十二
    月十一日遭人竊取乙節，尚非無稽。
  (四)然查，乙○○堅詞否認有何竊取系爭腳踏車之行為，魏國庭亦於偵查中證稱：伊
    一年多沒有騎腳踏車，出門都騎機車，九十一年十二月十三日上午十時許，伊還
    在睡覺等語（見九十二年三月七日偵訊筆錄），而被告指述乙○○竊取系爭腳踏
    車，先後供稱：九十一年十二月十一日晚上八時三十分許，目睹乙○○在永康
    市○○○路二號之一竊取系爭腳踏車等語（見九十二年一月二十日警詢筆錄）；
    乙○○於九十一年十二月十一日下午四時竊取腳踏車，伊於九十一年十二月十
    一下午三時許還看到腳踏車在店內，迄下午四時許，乙○○將伊的東西搬到店外
    ，至同年月十三日上午十時多，伊到店內，發現腳踏車不在，十四日就看到乙○
    ○的兒子（指魏國庭）騎該輛腳踏車經過永康市○○路統一公司附近之馬路，伊
    當場催討未果等語（見九十二年二月二十四日偵訊筆錄）；魏國庭於九十一年
    十二月十三日上午九時多或十時許從伊被拍賣之房屋丟長條型鎖一個給伊，伊當
    場看到魏某以一枝長型物打開腳踏車鑰鎖後，將腳踏車騎走等語（見九十二年三
    月七日偵訊筆錄），是被告對於究係魏國庭或乙○○竊取系爭腳踏車，及竊取之
    時間，供述前後反覆，諸多矛盾，故其指訴系爭腳踏車係遭乙○○竊取乙節，實
    難信實。此外，亦無任何積極證據可資證明乙○○有何偷竊系爭腳踏車之犯行。
    參以被告於本院審理中復供承：伊並未親眼目睹乙○○竊取系爭腳踏車，且該車
    係其妻巢氏所有，伊無法辨識等語。被告既未能確定竊取系爭腳踏車者為何人，
    竟仍言之鑿鑿，向偵查犯罪職權之該管公務員指訴目賭魏某確有竊取其無法辨識
    之系爭腳踏車之行為，嗣並陳稱見及魏國庭騎乘該輛腳踏車，揆諸右揭判例意旨
    之說明，其向該管公務員提出竊盜之告訴，意圖使乙○○受刑事處罰而謊稱親見
    魏某行竊之犯行已臻明確，應依法論科。
二、核被告意圖使人受刑事處分，向該管公務員誣告，所為係犯刑法第一百六十九條
    第一項之罪。又被告有前述前科紀錄，甫於九十年六月十一日執行完畢，亦有前
    開刑案資料查註紀錄表在卷可按，其於五年之內再犯本件有期徒刑以上之罪，為
    累犯，應依法加重其刑。爰審酌被告杜撰親眼目睹魏某竊取系爭腳踏車之事實，
    乃因該車原係存放於其所有上開拍賣房屋內，而該車於執行法院點交日後即行逸
    失，故而產生是否遭魏某竊取之疑竇，要與空言誣陷之惡舉有別，及其犯罪動機
    、目的、手段、致乙○○遭受訟累、耗費無益之偵查程序、犯罪後矢口否認犯行
    等一切情狀，量處如主文所示之刑，以資懲儆。公訴人雖求處重刑，惟本院認以
    主文所示之刑即足罰當其罪而符合比例原則，併此明。
據上論斷，應依刑事訴訟法第二百九十九條第一項前段，刑法第一百六十九條第一項
、第四十七條，判決如主文。
本案經檢察官簡光昌到庭執行職務
中      華      民      國    九十二    年     十二     月      五      日
                                臺灣臺南地方法院刑事第五庭
            審判長法  官  陳欽賢
                                          法  官  林佩儒
                                          法  官  莊玉熙
右正本證明與原本無異。
如不服本判決，應於判決送達後十日內向本院提出上訴狀( 應附繕本 )。
                                          書記官  陳靜娟
中      華      民      國    九十二    年     十二     月      十      日
附錄法條：
中華民國刑法第一百六十九條
 (誣告罪)
意圖他人受刑事或懲戒處分，向該管公務員誣告者，處七年以下有期徒刑。
意圖他人受刑事或懲戒處分，而偽造、變造證據，或使用偽造、變造之證據者，亦同
。


司法院資訊處製作；財團法人民間司法改革基金會備份。
